【裁判字號】    99,監宣,199
【裁判日期】    991022
【裁判案由】    監護宣告
【裁判全文】
臺灣臺南地方法院民事裁定             99年度監宣字第199號
聲  請  人  丙○○
上列聲請人聲請對乙○○為監護宣告事件，本院裁定如下：
    主    文
宣告乙○○（女，民國○○年○月○○日生，身分證統一編號：Ｚ0000
00000號，住臺南縣麻豆鎮南勢里11鄰南勢2號之6）為受監護宣
告之人。
選定聲請人丙○○（民國○○年○月○日生，身分證統一編號：Ｚ000
000000號，住臺南縣麻豆鎮南勢里11鄰南勢2號之6）為受監護宣
告之人乙○○之監護人。
指定甲○○（民國○○年○月○○日生，身分證統一編號：Ｚ00000000
0號，住臺南縣麻豆鎮南勢里11鄰南勢2號之9）為會同開具財產
清冊之人。
聲請程序費用由受監護宣告之人乙○○負擔。
    理    由
一、按對於因精神障礙或其他心智缺陷，致不能為意思表示或受
    意思表示，或不能辨識其意思表示之效果者，法院得因本人
    、配偶、四親等內之親屬、最近一年有同居事實之其他親屬
    、檢察官、主管機關或社會福利機構之聲請，為監護之宣告
    ，民法第14條第1項定有明文。次按受監護宣告之人應置監
    護人。法院為監護之宣告時，應依職權就配偶、四親等內之
    親屬、最近一年有同居事實之其他親屬、主管機關、社會福
    利機構或其他適當之人選定一人或數人為監護人，並同時指
    定會同開具財產清冊之人，民法第1110條、第1111條第1項
    亦定有明文。
二、本件聲請意旨略以：聲請人為乙○○（女，民國○○年○月○○
    日生，身分證統一編號：Ｚ000000000號，住臺南縣麻豆鎮南
    勢里11鄰南勢2號之6）之配偶，乙○○於98年8月15日因車
    禍事故受有顱內出血、頭部外傷、顱骨骨折、左側硬腦膜下
    血腫、雙側腦挫傷出血、肺炎併呼吸衰竭及腦外傷後水腦症
    等重傷害，經延醫治療，目前仍需長期氧氣使用、意識呆滯
    ，長期臥床須專人24小時照顧，日常生活無法自理，亦無法
    處理個人事務，已不能為意思表示或受意思表示，或不能辨
    識其意思表示之效果，聲請人為此爰聲請對乙○○為監護宣
    告，並選定聲請人為乙○○之監護人，及指定乙○○之長子
    甲○○為會同開具財產清冊之人等語。
三、經查：
  （一）聲請人係乙○○之配偶，業據其提出戶籍謄本1件在卷
        可憑，揆諸上開規定，本件聲請人聲請對乙○○為監護
        之宣告，自屬有據。
  （二）又聲請人主張乙○○因車禍事故致受有硬腦膜下出血等
        傷害，經延醫治療，目前仍需長期氧氣使用、意識呆滯
        ，長期臥床須專人24小時照顧，日常生活無法自理，亦
        無法處理個人事務，已不能為意思表示或受意思表示，
        或不能辨識其意思表示之效果之事實，業據聲請人提出
        佑昇醫院醫院診斷證明書1件為證，且本院於99年10月
        14日在鑑定人財團法人臺灣省私立台南仁愛之家附設精
        神療養院醫師施仁雄面前訊問乙○○，乙○○對問話無
        法回答，又鑑定醫師對乙○○為精神鑑定結果認：「一
        般醫學檢查：個案意識呈呆僵狀態，對問話無法回答，
        必須靠他人協助下可進食、以鼻胃管幫忙進食、靠氧氣
        內管幫忙呼吸，四肢變形無力，無法自我行動，大小便
        及個人衛生須他人完全協助。精神檢查方面：個案的注
        意力、判斷能力、對人時地的定向感、記憶能力、計算
        能力及抽象思考能力均有明顯缺失。並有因心智缺陷，
        致不能為意思表示或受意思表示，亦不能辨識其意思表
        示之效果者。鑑定判定：基於受鑑定人有腦病變，致不
        能為意思表示或受意思表示、不能辨識其意思表示之效
        果，且接受治療後回復可能性甚低，因而不能管理自己
        財產，可為監護宣告。」等語，有本院99年10月14日監
        護宣告訊問筆錄1件在卷可憑，是聲請人聲請對乙○○
        為監護宣告為有理由，應予准許。
四、次查，本件聲請人係受監護宣告人乙○○之配偶，與受監護
    宣告人乙○○關係最為親近，且為受監護宣告人乙○○之主
    要照顧者，聲請人亦有意願擔任乙○○之監護人，本院因認
    由聲請人擔任乙○○之監護人，最能符合乙○○之最佳利益
    ，為此爰選定聲請人為受監護宣告人乙○○之監護人；又甲
    ○○係受監護宣告人乙○○之兒子，衡情甲○○應會本於受
    監護宣告之人乙○○之最佳利益，與監護人共同開具財產清
    冊，且甲○○亦向本院表示願擔任會同開具財產清冊之人，
    是爰指定甲○○為會同開具財產清冊之人，以利監護事宜之
    執行。
五、依民事訴訟法第608條第1項，裁定如主文。
中    華    民    國    99    年    10    月    22    日
                   家事法庭   法  官  葉惠玲
以上正本係照原本作成。
如不服本裁定關於選定監護人及指定會同開具財產清冊之人等部
分，應於送達後十日內向本院提出抗告狀，並繳納抗告費新臺幣
1,000元；其餘關於宣告監護之部分，不得抗告。
中    華    民    國    99    年    10    月    22    日
                              書記官  謝麗首

司法院資訊處製作；財團法人民間司法改革基金會備份。
